臺中高等行政法院判決
　　　　　　　　　　　　　　　　　　 95年度訴字第00714號
　　　　　　　　　　　　　　　.
原　　　告　甲○○
被　　　告　臺中市政府
代　表　人　乙○○
訴訟代理人　丙○○
上列當事人間因就業服務法事件，原告不服行政院勞工委員會中
華民國95年11月6日勞訴字第0950036842號訴願決定，提起行政
訴訟。本院判決如下︰
　　主  文
原告之訴駁回。
訴訟費用由原告負擔。
　　事  實
一、事實概要：緣原告以其母鄧李秀貞為受看護人名義，檢具由
    澄清醫院（以下簡稱澄清醫院）出具之「雇主申請聘僱家庭
    外籍監護工專用診斷證明書」向行政院勞工委員會（下稱勞
    委會）申請外籍監護工之聘僱許可，惟澄清醫院於民國（下
    同）92年12月19日以澄敬字第1237號函復前開診斷證明書非
    其所開立。勞委會遂於93年4月14日以勞職外字第093020274
    8B號函移由被告依權責查處。嗣經被告查證屬實，乃依就業
    服務法第5條第2項第5款及第65條第1項規定，於95年7月17
    日以府勞行字第09501411671號行政處分書處原告罰鍰新臺
    幣（下同）300,000元整。原告不服，提起訴願，遭決定駁
    回，遂提起行政訴訟。
二、兩造聲明：
    (一)原告聲明求為判決：訴願決定及原處分均撤銷。
　　(二)被告聲明求為判決：駁回原告之訴。
三、兩造陳述：
    (一)原告主張：
      1.原告因在外地工作，且原告母親身體健康狀況不良，無
        法就近照顧，原告經與母親討論後，決定聘請看護人員
        照料其生活起居，而由原告母親透過吉安人力仲介有限
        公司（下稱吉安公司）向勞委會申請外籍監護工。體檢
        相關事宜係由吉安公司與原告母親申辦，申請看護所需
        之診斷證明書亦係由澄清醫院所開立。訴願決定書所述
        「澄清醫院以92年12月19日澄敬字第1237號函檢附以該
        院名義開立診斷書之確認真偽名冊以茲證明該證明書非
        其所開立，原告既為申請聘僱許可行為之主體，對於申
        請所備具之文件自當盡相當之注意」但原告如無其診斷
        書之確認真偽名冊，即使已盡相當之注意，又如何能判
        斷吉安公司所提示澄清醫院診斷證明書之真偽？
      2.又訴願決定書中所述「家庭監護工申請案一般係由雇主
        備妥受監護人之診斷證明書及相關資料，再委任仲介公
        司辦理，依民法第103條規定：『代理人於代理權限內
        以本人名義所為之意思表示，直接對本人發生效力』」
        云云。但依民法第105條但書規定：「代理人之代理權
        係以法律行為授予者，其意思表示，如依照本人所指示
        之意思而為時，其事實之有無，應就本人決之。」可知
        ，本人與仲介公司之代理權係以法律行為（委任）授與
        ，應以本人之意思表示而為，且依照民法第103條規定
        ，須在「代理權限」內，以本人名義所為之意思表示，
        才能直接對本人發生效力。但原告並未以口頭或書面等
        意思表示，委託吉安公司代理原告辦理「偽造」之診斷
        證明書，故其帶領原告母親（受監護人）至澄清醫院體
        檢後，要求醫院開立「偽造」診斷證明書之行為，並不
        在代理權限之內，故可謂其為代理人自行之意思表示，
        與原告無關。依民法第105條前段規定：「代理人之意
        思表示，因其意思欠缺、被詐欺、被脅迫，或明知其事
        情或可得而知其事情，致其效力受影響時，其事實之有
        無，應就代理人決之」如仲介公司與醫師之間有通謀之
        意思表示，開立偽造之診斷證明書，係由仲介公司及醫
        師決定，而並非由原告本人決定。綜上所述，以原告為
        處罰之對象，亦屬不合。
    (二)被告答辯：
      1.本件原告委由吉安公司於91年6月5日向勞委會提出申請
        聘僱外籍家庭監護工，其所檢附之診斷證明書經勞委會
        所屬職業訓練局以勞職外字第0920079324號函向澄清綜
        合醫院查證，確認係屬偽造，此有澄清醫院92年12月19
        日澄敬字第1237號函在卷可稽。核雇主及仲介公司依就
        業服務法之規定，本均負有提供真實資料之義務，如提
        供不實資料，就業服務法對二者均訂有處罰之規定。按
        「雇主聘僱外國人工作，應檢具有關文件，向中央主管
        機關申請許可。」為就業服務法第48條第1項所明定，
        揆諸上開規定意旨可知，中央主管機關（即勞委會）所
        為之聘僱許可，其性質係屬授益性質之行政處分，而檢
        具合法真實文件則為申請人取得聘僱許可之法定協力義
        務。本件原告既有僱用外籍監護工監護其母之需要，則
        其不論自行辦理或委託辦理，皆負有提供真實文件之義
        務，違反者即應受處罰。
      2.按原告理應由本人（即雇主）備妥受監護人之診斷證明
        書及相關資料，再委任仲介公司辦理，惟若並非自行取
        得該診斷證明書，仍應於確認該診斷證明書真實無訛後
        ，方可向勞委會提出聘僱申請。另原告既有委任吉安公
        司辨理聘僱外籍監護工之事實，就民法第103條及民法
        第105條規定乙節仍應概括承受。又行政罰與刑法之「
        偽造文書」、「行使偽造文書」部分係分屬不同體系，
        原告違反行政罰之行為係因違反相關禁制規定而受處罰
        ，實與醫師與仲介公司間是否有通謀偽造診斷證明書無
        涉。有關原告及吉安公司是否涉及違反刑法相關規定部
        分，勞委會已於93年4月14日以勞職外字第0930202748A
        函請法務部調查局臺中市調查站依法偵辨，併予敘明。
    理  由
一、按「雇主招募或僱用員工，不得有下列情事：1、．．．5、
    辦理聘僱外國人之申請許可、招募、引進或管理事項，提供
    不實資料或健康檢查檢體。」、「違反．．．第5條第2項第
    5款規定者，處新臺幣30萬元以上150萬元以下罰鍰。」分別
    為就業服務法第5條第2項第5款、第65條第1項所明定。
二、查本件原告委託吉安人力仲介有限公司，為其母鄧李秀貞申
    請聘僱外籍監護工，向勞委會提出「雇主聘僱外籍勞工申請
    書」，檢附載明澄清醫院名義出具之「雇主申請聘僱家庭外
    籍監護工專用診斷證明書」，申請聘僱許可，並經勞委會許
    可聘僱在案。嗣經勞委會職業訓練局向澄清醫院查詢診斷書
    真偽結果，經該院以92年12月19日澄敬字第1237號函復，系
    爭診斷證明書非該院所開立等情，有該澄清醫院函文及原告
    申請許可時所檢送之「雇主聘僱外籍勞工申請書」、「雇主
    申請聘僱家庭外籍監護工專用診斷證明書」等之影本附本院
    卷可稽，被告依據首揭規定裁處原告罰鍰處分，於法尚無不
    合。
三、原告雖主張：(一)渠因在外地工作，系爭申請聘僱外籍監護工
    許可，係由其母透過吉安公司，向勞委會申請外籍監護工，
    原告並未看過診斷證明書，況原告即使盡相當之注意，仍無
    法判斷吉安公司所提示澄清醫院診斷證明書之真偽。(二)原告
    並未以口頭或書面等意思表示，委託吉安公司代理原告辦理
    「偽造」之診斷證明書，故該公司帶領原告母親（受監護人
    ）至澄清醫院體檢後，要求醫院開立「偽造」診斷證明書之
    行為，並不在代理權限之內，依民法第103條及第105條之規
    定，吉安公司與他人通謀虛偽意思表示，與原告無關云云。
    惟查：
    (一)就業服務法第43條及第48條第1項分別規定：「除本法另
      有規定外，外國人未經雇主申請許可，不得在中華民國境
      內工作。」、「雇主聘僱外國人工作，應檢具有關文件，
      向中央主管機關申請許可。」可見聘僱外國人從事工作，
      立法採許可制，雇主應向中央主管機關即勞委會申請聘僱
      許可，該聘僱許可之性質係屬授益性質之行政處分，申請
      人負有檢具合法真實文件之法定協力義務。本件原告既有
      僱用外籍監護工看護其母親之需要，則其不論自行辦理或
      委託他人辦理，皆負有提供真實文件之義務，違反者依首
      揭規定即應受處罰。
    (二)本件原告申請外籍監護工聘僱許可時所檢附之「雇主申請
      聘僱家庭外籍監護工專用診斷證明書」，業經澄清醫院查
      明確屬偽造，而以92年12月19日澄敬字第1237號函復明確
      ，原告對此亦不爭執。又本件係以原告為雇主名義提出申
      請聘僱許可，並據原告於「雇主聘僱外籍勞工申請書」上
      加蓋印章，表明相關資料「如有虛偽，願負法律上一切責
      任」，有上開申請書可考，原告對該申請書之真正亦不爭
      執，則原告本人為申請聘僱許可之雇主並無疑義。原告謂
      本件係其母出面申辦，縱屬實情，然依上開申請書所載，
      原告之母出面交付申請書，其所為性質上亦屬受原告委任
      而為之事實行為，並不影響原告為本申請事件之行為主體
      之認定，是以原告對於其申請時所應出具之資料，自應盡
      其核對確認之義務，以確保所送文件真實無誤。縱然申請
      聘僱許可及體檢相關事宜均委由仲介公司申辦，上開提出
      真實資料之義務亦不因而免除。本件原告提供不實之診斷
      證明書，向勞委會申請聘僱外籍監護工之違法事實，業堪
      認定。
    (三)又按「當事人得委託代理人。」、「代理權之授與，及於
      該行政程序有關之全部程序行為。」行政程序法第24條第
      1項前段、第3項分別定有明文。經查，原告於上開聘僱申
      請書上亦表明本件受委託之私立就業服務機構為吉安公司
      ，是以原告就本件聘僱許可申請案，已授與代理權予吉安
      公司並無疑義。職是，原告就系爭申請許可案，未自行備
      妥受監護人之診斷證明書及相關資料，而委由吉安公司辦
      理，依上開規定雖無不可，惟原告對於受託人之行為仍有
      指揮監督之權責，是渠就代理人所為之行為自應負責，不
      容以不清楚體檢及診斷證明書所載之內容，而推諉責任。
      至民法第103條及第105條之規定，分別為私法關係有關代
      理效力及代理人意思表示瑕疵如何認定之規定，與本件違
      反行政義務行為應否成立無涉。原告主張吉安公司偽造診
      斷證明，不在原告授與代理權之範圍內，並援引上開民法
      規定主張與原告無關，核屬誤會，不足採取。
    (四)末查，系爭之診斷證明書是否虛偽，如需確認，只須向名
      義上開立證明者（澄清醫院）查詢即可明瞭，原告於本件
      準備程序已坦承未為此一查詢；又原告並陳明其母未聘請
      監護工前，長期獨居台中家中（均見本院卷第76、77頁）
      ，顯然其母生活尚可自理。系爭診斷證明書內「醫師囑言
      」欄記載：「病人因上述病情，目前行動困難，日常生活
      須專人照顧．．．」，而該診斷證明書所附巴氏量表中，
      關於「個人衛生」、「上廁所」、「洗澡」、「行走於平
      地上」、「穿脫衣服」等項目所載，其母均需人幫忙始能
      完成各情，均顯有不實。原告對其母之生活狀況知之甚稔
      ，自應明瞭上情，所謂無法判斷診斷證明書之真偽乙節，
      委無可取。準此，本件原告對於委託吉安公司申請聘僱外
      籍監護工許可之行為，應注意其申請所提出之資料是否真
      實，而事實上又無不能注意之情事，原告疏於注意，未盡
      監督管理之責，顯有過失，被告依首揭規定處以行政罰，
      核屬有據。
四、綜上所述，原告所述各節俱無足採，原處分酌處原告法定最
    低額罰鍰300,000元，經核並無不合，訴願決定予以維持亦
    無違誤，原告訴請撤銷均無理由，應予駁回。
據上論結，本件原告之訴為無理由，依行政訴訟法第195條第1項
後段、第98條第3項前段，判決如主文。
中　　華　　民　　國　　96　　年　　2　　 月　　 14　 日
                  第四庭 審判長 法  官　沈應南
                                法  官　許武峰
                                法  官　許金釵
以上正本證明與原本無異。
如不服本判決，應於判決送達後20日內向本院提出上訴書狀，其
未表明上訴理由者，應於提起上訴後20日內向本院提出上訴理由
書（須依對造人數附具繕本）；如於本判決宣示或公告後送達前
提起上訴者，應於判決送達後20日內補提上訴理由書（須附繕本
）。未表明上訴理由者，逕以裁定駁回。
提起上訴應預繳送達用雙掛號郵票390元（34元及5元郵票各10份
)。
中　　華　　民　　國　　96　　年　　2　　 月　　 16　 日
                                書記官　許騰云
